臺灣板橋地方法院刑事判決　　　　　　 96年度簡上字第527號
上　訴　人
即　被　告　丙○○
上列上訴人即被告因恐嚇案件，不服本院九十六年度簡字第二０
八三號中華民國九十六四月十六日第一審判決（聲請簡易判決處
刑案號：九十六年度偵字第三五一三號），提起上訴，本院管轄
之第二審合議庭判決如下：
    主  文
原判決撤銷。
丙○○以加害生命、身體之事，恐嚇他人，致生危害於安全，處
拘役肆拾日，如易科罰金，以新臺幣壹仟元折算壹日；減為拘役
貳拾日，如易科罰金，以新臺幣壹仟元折算壹日。扣案之鐵鋸壹
支沒收。
    事  實
一、丙○○於民國九十五年十二月二十七日晚間，因細故與家人
    爭吵後，將其堂弟乙○○位於臺北縣中和市○○街四六七巷
    三十五弄十四號一樓住處前之花盆加以損壞（所涉毀損部分
    業經檢察官為不起訴處分），嗣於同日晚間十一時三十分許
    乙○○返家時發現上開花盆遭人損壞而叫罵，適丙○○在中
    和市○○街四六七巷三十五弄九號住處內聽見叫罵聲而心生
    不滿，竟基於恐嚇危害安全之犯意，在其住處取出鐵鋸一支
    走出屋外，以加害生命、身體之事，高舉揮舞上開鐵鋸，且
    作勢追砍乙○○約十餘公尺後停止，以此方式恐嚇乙○○，
    使乙○○心生畏懼，致生危害於安全。嗣經在場之胡美玲報
    警到場查獲丙○○，並在丙○○上開住處內扣得上述鐵鋸一
    支。
二、案經乙○○訴由臺北縣政府警察局中和分局報請臺灣板橋地
    方法院檢察署檢察官偵查後聲請簡易判決處刑。
    理  由
一、證據能力部分：
    按被告以外之人於審判外之言詞陳述，除法律有規定者外，
    不得作為證據，刑事訴訟法第一百五十九條第一項定有明文
    。被告以外之人於偵查中向檢察官所為之陳述，除顯有不可
    信之情況者外，得為證據；又被告以外之人於審判外之陳述
    ，雖不符第一百五十九條之一至第一百五十九條之四之規定
    ，而經當事人於審判程序同意作為證據，法院審酌該言詞陳
    述或書面陳述作成時之情況，認為適當者，亦得為證據；當
    事人、代理人或辯護人於法院調查證據時，知有第一百五十
    九第一項不得為證據之情形，而未於言詞辯論終結前聲明異
    議者，視為有前項之同意，刑事訴訟法第一百五十九條之一
    第二項、第一百五十九條之五亦分別定有明文。經查：證人
    即告訴人乙○○警詢之陳述係被告以外之人於審判外之陳述
    ，復不符合傳聞法則之例外規定，揆諸首揭規定，證人乙○○警詢陳述不得作為證據。又證人胡美玲於警詢、偵查之陳
    述，固係被告以外之人於審判外之陳述，惟被告於本院審理
    中就該證人上開供述之證據能力，陳明同意有證據能力等語
    ，且被告及檢察官就該證人警詢、偵查之陳述是否有證據能
    力一節，迄於言詞辯論終結前，均未聲明異議，而本院審酌
    上開證人警詢、偵查陳述作成時之情況，核無違法取證及證
    明力明顯過低之瑕疵，亦認以之作為證據為適當，且該證人
    於偵查中向檢察官所為之陳述，復經具結在案，並無顯不可
    信之情況，故依前開規定，證人胡美玲警詢、偵查之陳述，
    自得為證據。另證人乙○○於偵查中經檢察官以證人身分傳
    訊所為之陳述，為被告以外之人於偵查中向檢察官所為之陳
    述，且該證人於偵查中係就其親身經歷之事向檢察官所為之
    陳述，復經具結在案，並無證據證明有顯不可信之情況，於
    本案亦有證據能力。
二、認定犯罪事實所憑之證據及理由：
　　訊據上訴人即被告丙○○固坦承於上開時地，因不滿乙○○
    在屋外叫罵而手持伸縮鐵鋸一支走出屋外之事實，但矢口否
    認有被訴以上開鐵鋸恐嚇乙○○之犯行，辯稱：伊當時手持
    鐵鋸走出屋外時並沒有揮舞鐵鋸，當時也沒有追乙○○十幾
    公尺，伊當時是手持鐵鉅要自我防衛云云。經查：
(一)上開事實，業據證人即告訴人乙○○於偵查中結證稱：案發
    當天晚上伊回家看到住處前面的花盆都被打破，就問伊太太
    為什麼花盆會破，突然就聽到被告開門的聲音，被告就拿鐵
    鋸衝出來，伊就趕快跑，大約跑了十公尺，被告追伊約幾秒
    鐘後就停下來，並一直對伊罵髒話時，被告左手還高舉著鐵
    鋸等語；復於本院審理中結證稱：案發當天晚上約十一點多
    ，伊接到太太的電話，說外面有吵雜聲很大聲，外面花盆被
    打破的聲音，因為伊姐姐（指胡美玲，下同）住在三樓，姐
    夫回家時也有看到花盆被打破，並打電話給伊太太；伊回到
    家後，摩托車還沒有熄火，被告就從他家拿鐵鋸走出來，高
    舉鋸子追伊，伊就先往前跑；伊往前跑後，被告約追了十幾
    公尺，伊看對方沒有追過來，就停下來，雙方距離約五、六
    公尺，雙方就互相叫囂，伊姐姐有看到就請報警處理，警察
    有去被告家搜出鐵鋸，被告也有承認；伊是將機車停下來後
    ，把原本戴的安全帽拿下來，因為被告拿鋸子，所以伊就拿
    安全帽防衛等語明確。又證人乙○○上開證述情節，核與證
    人即告訴人之姐胡美玲於警詢證述：被告當時拿刀（應係鐵
    鋸）要殺向伊弟弟（指乙○○），於是伊叫乙○○快跑，並
    打電話報警等語，及偵查中結證稱：伊當時從住處樓上探頭
    出來看，發現被告從他家出來，右手高舉鋸子要砍向乙○○
    ，伊就叫乙○○趕快跑，乙○○就跑到隔壁巷子，被告就追
    乙○○，從景新街四六七巷三十五弄九號追到十四號後停下
    開始罵，當時乙○○約跑了約十幾公尺等語，大致相符。此
    外，復有被告案發時手持之鐵鋸一支扣案可資佐證及該鐵鋸
    照片一幀在卷可稽。
(二)茲證人乙○○於偵查及本院審理中之證述與證人胡美玲警詢
    、偵查之證述情節互核一致，業如前述，輔以證人乙○○、
    胡美玲與被告間係堂兄弟、堂姊弟之關係，雙方並無仇隙，
    業據被告供明在卷，衡情上開證人應無甘冒偽證之風險，而
    故意誣陷被告入罪之可能，足徵證人乙○○、胡美玲證述被
    告於上開時地以事實欄所載之方式恐嚇乙○○等情，應非虛
    妄，自堪以採信。被告空言辯稱伊並沒有揮舞鐵鋸，也沒有
    持鐵鋸追乙○○十幾公尺云云，應係卸責之詞，不足採信。
    至證人乙○○於偵查、本院審理中固證稱：被告當時有講說
    要給你死云云，但經被告否認在卷，而證人胡美玲於偵查中
    則證稱：伊不記得被告有無向告訴人表示「要給你死」等語
    ，是本件自不能僅憑告訴人即證人乙○○之單一指訴，即遽
    認被告當時確有向乙○○表示「要給你死」等語，則證人乙○○此部分指證情節，尚嫌無據。另被告聲請傳訊之證人甲○○於本院審理中證稱：案發當時伊從住處往下看時，有看
    到乙○○他們家花盆被弄壞，但並沒有看到丙○○的人等語
    ，是證人甲○○於本院審理中證述案發當天之情形，顯非案
    發當時被告在場之實際狀況，則證人甲○○所開證言，自難
    據為被告有利之認定。
(三)又被告於上開時地手持鐵鋸一支走出屋外後，高舉揮舞該鐵
    鋸且作勢追砍乙○○約十餘公尺後停止，衡之社會一般觀念
    ，被告上開行為，已足以使證人乙○○因此心生畏怖；況徵
    之被告偵查中供承伊當時拿鐵鋸出去屋外後，乙○○就跑，
    伊當時是想要拿鐵鋸嚇阻等語，且證人乙○○於偵查中亦證
    稱其對被告上開行為會感到害怕等語，是證人乙○○對其生
    命、身體危險深感不安，顯而易見，堪認被告上開行為已達
    於危害安全之程度。
(四)綜上所述，被告所辯不足採信，本案事證明確，被告恐嚇犯
    行洵堪認定，應依法論科。
二、核被告丙○○所為，係犯刑法第三百零五條之恐嚇危害安全
    罪。本件原審詳察，以被告罪證明確，予以論罪科刑，固非
    無見。惟查：被告行為後中華民國九十六年罪犯減刑條例於
    九十六年七月十六日起施行，本件符合該條例第二條第一項
    第三款之情形，應依法減輕其刑二分之一，原審未及審酌減
    刑，尚有未合。上訴人即被告提起上訴固無理由，惟原判決
    既有上開可議之處，即屬無可維持，自應由本院合議庭予以
    撤銷改判。本院審酌被告犯罪之動機、目的、手段、所生危
    害，及被告係高職學歷之智識程度（見警詢筆錄），暨其犯
    後否認犯行、欠缺悔悟之態度等一切情狀，量處拘役四十日
    ，並諭知易科罰金之折算標準。又依中華民國九十六年罪犯
    減刑條例第二條第一項第三款、第七條、第九條規定，減刑
    宣告刑二分之一減為拘役二十日，並諭知易科罰金之折算標
    準，以示懲儆。至扣案鐵鋸一支，係被告本案犯罪時自其住
    處取出而在場高舉揮舞之物，足認被告對該鐵鋸有支配管領
    權，且被告警詢時復於扣押物品目錄表所有人欄簽名捺印，
    堪認該鐵鋸係被告所有供本案犯罪所用之物，嗣被告於本院
    審理中供稱該鐵鋸係家人所有云云，尚非足採，爰依刑法第
    三十八條第一項第二款規定宣告沒收之。
據上論斷，應依刑事訴訟法第四百五十五條之一第一項、第三項
、第三百六十九條第一項前段、第三百六十四條、第二百九十九
條第一項前段，刑法第三百零五條、第四十一條第一項前段、第
三十八條第一項第二款，中華民國九十六年罪犯減刑條例第二條
第一項第三款、第七條、第九條，判決如主文。
本案經檢察官黃怡華到庭執行職務。
中　　華　　民　　國　　96　　年　　9 　　月　　13　　日
                  刑事第十六庭  審判長法　官  白光華
                                      法　官  曾淑娟
                                      法　官  楊志雄
以上正本證明與原本無異
本件不得上訴
                                      書記官  陳春銘
中　　華　　民　　國　　96　　年　　9　　月　　 13　　日
附錄本案論罪科刑法條全文：
刑法第305條
以加害生命、身體、自由、名譽、財產之事，恐嚇他人致生危害
於安全者，處2 年以下有期徒刑、拘役或3 百元以下罰金。
